【裁判字號】    92,上訴,1093
【裁判日期】    921203
【裁判案由】    強盜等
【裁判全文】
臺灣高等法院臺南分院刑事判決            九十二年度上訴字第一九三號    Ｇ
      上  訴  人
      即  被  告  乙  ○  ○
      指定辯護人  本院公設辯護人  丁  ○  ○
      上  訴  人
      即  被  告  甲  ○  ○
      右  一  人
      選任辯護人  王  成  彬
      上  訴  人
      即  被  告  己  ○  ○
      指定辯護人  本院公設辯護人  丁  ○  ○
右上訴人因強盜等案件，不服臺灣臺南地方法院九十二年度訴字第五九四號中華民國
九十二年九月三日第一審判決（起訴案號：臺灣臺南地方法院檢察署九十二年度偵字
第三七七二號、第三九一一號），提起上訴，本院判決如左：
      主      文
原判決關於被告己○○部分撤銷。
己○○意圖為自己及他人不法之所有，結夥三人以上，攜帶兇器，以強暴、脅迫至使
不能抗拒，而取他人之物，處有期徒刑柒年陸月。
其他上訴駁回（即被告乙○○、甲○○部分）。
      事      實
一、緣己○○因曾多次將廢五金變賣予位於台南市○○路一九九號之證寰五金有限公
    司（下稱證寰公司），因而結識庚○○，並得知證寰公司營運之現金均係由庚○○以其所有自用小客車（車號：六Ｓ—０五二０號）負責載送，且載運時間為上
    班時間每日早晨七時至八時許。己○○見有機可趁，並知悉其友人柯啟章因長期
    吸食毒品（現由原審通緝中，另行審結）亟需用錢，即於民國（下同）九十二年
    三月十四日，先帶同柯啟章至證寰公司初步勘查地形，並經二人評估後認為強盜
    取財之計畫可行，遂由柯啟章再聯繫柯年南（現由原審通緝中，另行審結），以
    及積欠地下錢莊債務之乙○○，於九十二年三月十六日早上某時許，四人齊至嘉
    義縣布袋鎮某不詳廟口聚會，由己○○提供證寰公司作為強盜標的，並告知乙○○、柯年南、柯啟章三人有關庚○○於上班時間每日早晨七時至八時許，以其所
    有自用小客車載送證寰公司營運用現金，並將現金以黑色提袋放在駕駛座旁座位
    上運送等相關情報，柯啟章當場即提議四人一同強盜取財，並徵得四人之同意參
    與強盜取財計畫後，即由柯年南策劃強盜取財之細節，四人並約定於九十二年三
    月十七日早上六時許，在乙○○位於嘉義縣布袋鎮東港一二一之一號住處會合，
    再出發至證寰公司以下手為之計畫，最後經渠等四人議定各人之分工情形如下：
    【先推由乙○○至租車行租用一輛自用小客車，供作強盜取財時之交通工具，並
    由乙○○負責購買一支開山刀（未扣案）以備強盜取財之用，且因柯啟章、柯年
    南、乙○○三人對台南地區地形並不熟悉，為免屆時強盜取財時因迷路而錯過下
    手時機，遂由乙○○主動表示由其負責再聯繫熟悉台南地形之友人甲○○入夥，
    以便推由甲○○負責駕車，而其餘三人即乙○○、柯年南、柯啟章則分擔強盜行
    為之實施，此提議獲在場四人同意後，即由乙○○負責在會後聯繫甲○○加入。
    四人又決議到達證寰公司途中，先推由柯年南負責下車竊取另一輛自用小客車之
    車牌二面，用以懸掛於前開租用之車輛上，以便下手強盜時能掩人耳目；且到達
    證寰公司時，則先由己○○在車上向柯年南指出強盜對象庚○○其人及該運送現
    金之車輛後，即由柯年南下車以持開山刀砍殺庚○○之強暴、脅迫之方式至使庚○○不能抗拒，同時掩護柯啟章及乙○○下車取走庚○○車上放置現金之提袋，
    於得手後，即由甲○○負責搭載乙○○、柯年南、柯啟章、己○○一同逃離現場
    】。乙○○會後即基於前開犯意聯絡，先於同日下午某時許，親至甲○○位於嘉
    義縣布袋鎮東港八十六號之住處，將強盜取財計畫告知甲○○，並告知其負責部
    分為擔任駕駛工作，事後並得與乙○○、柯年南、柯啟章均分強盜所得之款項，
    甲○○因積欠他人債務，亟需用錢，遂表示同意參與強盜取財計畫，二人並相約
    於翌日早上六時許，與其他三人即柯年南、柯啟章、己○○共同於乙○○上址住
    處會合，以實行強盜取財計畫。乙○○與甲○○二人議定後，乃基於強盜取財之
    前開犯意聯絡，由乙○○於同日十七時十五分許至嘉義市○○路四六０號環興租
    車行，以其自身名義，向該租車行員工蔡尚德登記租用一輛自用小客車（車號：
    三Ｋ—六一０五號），又至某不詳夜市購買開山刀一把，以預備為強盜取財之用
    。
二、於九十二年三月十七日上午六時許，柯啟章、柯年南、甲○○、己○○四人即在
    乙○○住處與乙○○會合，並推由乙○○攜帶其購買之開山刀，一同搭乘由甲○○駕駛之前開承租之自用小客車，出發至證寰公司。於行駛至台南縣七股鄉大潭
    村二十六之十六號附近，柯年南依照前開強盜取財之謀議，基於意圖為自己及柯
    啟章、乙○○、甲○○、己○○等四人不法之所有，持客觀上足供兇器使用之鉗
    子一支（未扣案），下車竊取丙○○所有停放路旁之自用小客車之車牌二面（車
    號：七Ｊ—六二七二號），再將竊來之車牌換掛於前開租賃之自用小客車上，並
    將原車牌帶上車以便作案後再予換回，渠等五人眼見即將到達證寰公司，又趁機
    確認之前所商議之強盜取財計畫之具體步驟，待同日七時許到達證寰公司後，渠
    等五人即在己○○帶領下埋伏在該公司大門附近，但因當天庚○○並未如常載運
    現金至證寰公司，己○○即趁機就庚○○為何人加以指明並確認庚○○用來載運
    現金車輛之車號確為六Ｓ—０五二０號無誤後，渠等五人即先各自返家，並共同
    議定推由柯啟章、柯年南、乙○○、甲○○四人依前開計畫在九十二年三月十九
    日早上七時至八時許，承接上開犯意，接續為強盜取財之計畫，而己○○則為免
    遭庚○○識破，不須同行，待取得強盜款項後，再由柯年南轉交其所應朋分之款
    項。
三、於九十二年三月十九日上午七時許，甲○○即依照渠等五人所商議之強盜取財計
    畫，駕駛已換掛車牌為車號七Ｊ—六二七二號之前開租用車輛，並仍推由乙○○
    攜帶相同之開山刀一把，與柯啟章、柯年南、乙○○四人至證寰公司門前埋伏，
    迨至同日七時五十分許，庚○○即駕駛其所有自用小客車（車號：六Ｓ—０五二
    ０號）載運現金至證寰公司，並在公司門前停車，於庚○○下車要解除保全設定
    之際，【柯年南】即持備妥之開山刀一把，衝向庚○○，並以揮舞開山刀之強暴
    、脅迫方式致使庚○○因害怕遭柯年南砍殺而不能抗拒下，棄車轉往公司大門右
    邊道路逃跑，柯年南則在後持開山刀緊追之，以防止庚○○趁隙跑回其所有前開
    車輛而妨害渠等下手強盜置放於該車駕駛座旁之現金，同時甲○○則依柯啟章之
    指示，將車駛向庚○○前開車輛旁，再由乙○○及柯啟章下車強盜置放於駕駛座
    旁之提袋一只（內係證寰公司所有財物，包含現金新台幣五十八萬八千六百四十
    元一份、六萬八千四百四十七元一份、支票三張、存摺一本、印章二枚），並於
    得手後一同返回車內，再由甲○○駕車往柯年南追躡庚○○之方向行駛，由柯啟
    章在車內喊叫：錢拿到了，快上車等語，柯年南聞訊後即不再追趕庚○○而返回
    車內，渠等四人即由甲○○駕車逃離現場。
四、嗣於同日上午七時五十五分許，甲○○行經台南市○○路與培安路交叉口時，適
    與施俊傑所駕駛之自用大貨車（車號ＴＸ—五０一號）相撞，乙○○與柯年南為
    免因發生交通事故後，恐遭循線之員警發現強盜取財之內情，遂下車將該租用車
    輛之車牌換掛回原車牌之車號三Ｋ—六一０五號，並要求施俊傑不要報警，再由
    柯年南將內裝有五十八萬八千六百四十元之一份自提袋內取出（其他另一份現金
    則未為柯年南發覺），並將竊取之車牌（車號七Ｊ—六二七二號）及提袋一併丟
    棄於車禍附近培安路二二九巷對面路旁之菜園內，再由乙○○與柯年南二人合力
    將租用之車輛推至路旁後，由柯年南與柯啟章、乙○○三人共乘一輛計程車至乙○○前開住處，甲○○則因車禍受傷，而獨自一人搭乘另一部計程車返回其位於
    嘉義縣布袋鎮東港里東港八十六號住處。柯年南、柯啟章、乙○○三人至乙○○
    住處後，即由柯年南負責朋分贓款，並議定渠等三人及甲○○各分得六萬五千元
    ，甲○○部分由乙○○轉交，其中二十萬元則交付乙○○供日後賠償租車損失之
    用，柯年南並稱其餘款項約十二萬元將再轉交己○○；至於其中一份包裝為六萬
    八千四百四十七元現金之紙袋，因柯年南、柯啟章、乙○○三人均未發覺，而未
    取之，並將該紙袋連同存摺一本、印章二枚仍放回提袋內，再由柯啟章、柯年南
    二人丟棄在台南市○○路二二九巷二號對面之茶園內，迄於九十二年三月十九日
    上午十時許，為路人吳金寶拾獲而送交員警處理（此時警方人員已由發生車禍之
    車輛查出並懷疑承租車輛之乙○○為本件強盜犯之嫌犯）。同時乙○○因警方追
    緝而覺事跡敗露，遂於九十二年三月十九日二十一時許主動向警方自白後，同時
    交出贓款三萬八千元（已花用二萬七千元），警方並根據其供述，循線至嘉義長
    庚醫院三Ｃ二０號病房中乙○○之夾克內取出贓款二十萬元，並在乙○○帶領下
    至台南市○○路二二九巷附近菜園查獲遭柯年南丟棄之車牌號碼為七Ｊ—六二七
    二號之車牌一面；同時於同日二十二時許，在嘉義縣布袋鎮○○路溫府元帥廟查
    獲己○○，並扣得贓款四千五百元；再於翌日十七時三十分許，在嘉義長庚醫院
    查獲甲○○，並當場扣得贓款四萬二千元（已花用二萬三千元，公訴意旨誤為尚
    未花用），而知悉上情。
五、案經台南市警察局第三分局報告台灣台南地方法院檢察署檢察官偵查起訴。
      理      由
一、右揭事實，業據上訴人即被告乙○○於警訊、偵查、原審及本院審理中均坦承不
    諱，惟被告乙○○於本院審理中復辯稱「伊係自首」云云；上訴人即被告甲○○
    則於警局初訊及檢察官偵查中均供認不諱；上訴人即被告己○○則係在檢察官偵
    查中對於右揭事實均坦承不諱。然上訴人即被告甲○○及己○○二人於原審及本
    院審判中又翻異前詞，被告甲○○辯稱：被告乙○○臨時找我去幫忙駕車，我根
    本沒有參與強盜取財的謀議，是到了十七日，我第一次帶他們去台南時，柯年南
    在七股附近下車要偷車牌，我心裡才覺得怪怪的，但他們還是沒有人告訴我強盜
    取財的計畫，一直到第二次也就是十九日下手強盜當天，到了現場，柯年南突然
    拿出開山刀，我當時嚇到，不知如何反應，但又不好意思放下他們不管而中途離
    開，在不得已的情況下，才繼續帶他們離開現場，沒想到後來就發生車禍，然後
    乙○○去我家時，就拿六萬五千元給我，告訴我是醫藥費，所以我才收下云云；
    被告己○○則改稱：十九日當天我根本不在現場，當然不可能參與強盜取財的計
    畫，至於十六日在廟裡商議強盜計畫時，我也不在場，而且柯年南後來給我的五
    千元，是償還之前他積欠我的債務，與本件強盜案沒有關係云云。然查：被告乙○○、甲○○、己○○與現在通緝中之柯年南、柯啟章五人所為前開強盜取財暨
    竊取車牌之犯行，有下列證據資料可供憑採：
  (一)【證人即被害人庚○○於警訊時之指述及偵查暨原審審理時之證述（參見警卷第
    十二頁正背面及第十三頁正面，九十二年度偵字第三七七二號偵查卷第五十七頁
    背面、第五十八頁正面，原審九十二年八月二十日審理筆錄）】：
    證人庚○○於警訊時之指述及偵查暨原審審理中之證述均稱：當天早上七點五十
    分左右，我要去公司開門，車子開到公司大門停好後，我下車欲解除保全設定時
    ，突然有人持開山刀從一輛車上衝下來，而且正朝我的方向衝過來，刀子大約是
    三十公分長的開山刀，那個人拿刀子追著我跑，而且因為當時我沒馬上跑開的話
    ，他手中揮舞的開山刀，就從我頭上的方向砍下來，一定會砍到我，所以我很害
    怕，根本沒辦法反抗。當時因為我負責公司現金的運送，而我的習慣又是將錢放
    在黑色提袋內，且固定放在駕駛座旁的位置即副駕駛座上，當時提袋內有現金五
    十八萬八千六百四十元包成一份，六萬八千四百四十七元包成一份，支票三張，
    存摺一本，印章二枚。他們趁我當時被拿刀的人壓制住，而跑向公司大門右邊方
    向時，另外有二人從同一部車中下車來拿我車上的提袋，另一人則負責駕駛，且
    為方便其他二人拿提袋，該駕車者還將車開向我所駕駛車輛車號六Ｓ—０五二０
    號的旁邊，好讓其他二人下車後，就近拿提袋，當時拿刀的人還是持續追著我跑
    ，追到大約距離我二、三十公分左右，剛好他們已將提袋拿到手，我便聽到有一
    人大聲叫「錢拿到了」，然後持刀的人就立刻回轉身去並上車，我就馬上報警，
    後來他們在附近發生車禍，還留下線索讓警方破案等語明確在卷，此參以證人庚○○與被告乙○○、甲○○、己○○、在逃之柯啟章及柯年南五人均無仇恨，且
    其自警局初訊至原審審理時所言均前後一致，描述又均極其具體詳盡，並非空言
    臆測之詞等種種情狀可知，該證人之證言既無瑕疵，且又核與被告乙○○之自白
    相符，而與客觀事實相合，自得作為不利於渠等五人共同強盜取財犯行不利之認
    定。
  (二)【被告乙○○於警訊時及偵查中之自白，及被告甲○○於警訊時及偵查中之自白
    ，以及被告己○○於偵查中之自白（參見警卷第二頁正背面、第三頁正背面、第
    七頁正背面、第八頁正背面、第九頁正背面，九十二年度偵字第三七七二號偵查
    卷第四十二頁正面起至第四十七頁正面）】：
  (1)被告乙○○於警訊時及偵查中均供述：這件事是我們五人包括我、甲○○、己○○、柯年南、柯啟章一起去強盜的，偷車牌的事，大家也都知情，在十六日那天
    ，除了甲○○以外，大家都聚在嘉義布袋東港村的廟裡聚會，共同討論去證寰公
    司強盜的事，後來我在會後經大家同意再邀請甲○○加入，由他負責駕駛，強盜
    的款項再一起均分，刀子是我在十六日聚會後去買的，車子也是同一天去租的，
    本來講好是要在十七日早上下手，但因為當天庚○○不知何故沒有運現金，所以
    沒辦法下手，當天己○○有至現場指明強盜取財的對象讓大家認識，也有指出運
    送現金的車輛，好讓我們下手，我們五人還約好在我家集合後，一起出發，由甲○○載大家去台南證寰公司實行強盜取財計畫，途中為了避免遭人識破，會被追
    查，我們還讓柯年南去偷車牌，換掛在我租來的車上，才又啟程至證寰公司。而
    因為當天沒辦法下手，所以己○○就說三月十九日，就派乙○○、甲○○、柯年
    南、柯啟章一起去就好，因為縱使他一起去也無法露面，因為庚○○認識他，所
    以我們同意他不需要再一起去，只要提供對象就好了，等錢強盜得手再分給他一
    份，但我不清楚數額多少。到了十九日，除己○○以外，大家又集合在我家，然
    後一起出發，到了證寰公司，就看見庚○○開著車號六Ｓ—０五二０號出現在公
    司大門，我們等他一下車，就由柯年南拿著開山刀衝向他，其他人比如我、柯啟
    章就負責下車拿庚○○車上駕駛座旁的提袋，甲○○就將車開近庚○○的車好讓
    我們就近拿提袋，我們一拿到，柯啟章就大聲喊「錢拿到了」，然後柯年南就迅
    速上車，不再追庚○○，後來，我們就迅速逃離現場，但是途中發生車禍，甲○○受傷較重，我們幫他叫計程車送他回去，我則和柯啟章、柯年南一起坐一部計
    程車同回我住處，後來，柯啟章負責分錢，我提議因租的車撞壞，需提撥二十萬
    元作為賠償的錢，其他錢再均分，經其他人同意，就一人分六萬五千元，甲○○
    的部分，由我轉交給他，己○○的部分，由柯啟章拿給他等語明確在卷。
  (2)被告乙○○上開之供述，核與【被告甲○○於警訊時及偵查中均供述】：己○○
    提供我們作案對象後，然後我及乙○○、己○○、柯啟章、柯年南五人共同策劃
    強盜證寰公司財物，由我負責開車，由柯年南拿刀強盜，由乙○○及柯啟章二人
    負責取走現金，十七日當天己○○有去，十九日就沒有等語；以及被告己○○於
    警訊時及偵查中之供述：當時是我提供他們作案對象，因為之前我曾將破銅爛鐵
    賣給庚○○，所以才知道證寰公司運送現金的習慣，十七日那天，我有帶他們去
    ，十四日左右，還曾經帶柯啟章先去看過一次，後來十九日那天，我就沒有一起
    去，不過，後來，柯年南強盜取財得手後，有拿五千元給我乙節均大致相符，足
    以相互補強渠等三人自白之真實性，且參以被告乙○○及甲○○二人於警局初訊
    時及其後數次複訊，以及渠等三人於檢察官偵查中均多次簽名確認所答覆內容為
    真實，亦有前開卷附之筆錄足稽，足見被告三人所為不利於己之供述均係出於自
    由意志，且復觀諸渠等三人所言就強盜取財之分工，及竊取車牌之方式，均極其
    具體詳盡，且無相互捍格之處，顯見該三人所為自白具有高度證明力，而堪信為
    真實，是以參酌前開說明，自得援引以為不利於被告三人之認定。
  (三)【被害人丙○○於警訊時之指述及贓物認領保管單、台南縣警察局車牌遺失電腦
    輸入單、車籍資料查詢系統各一紙（參見警卷第十六頁、第十八頁正面）】：
    被害人丙○○指述：警方在車禍現場附近所找到的車牌號碼七Ｊ—六二七二號確
    實是我所有，是我在九十二年三月十七日七時四十分許，在自家門前發現該二面
    車牌均不見蹤影，我就向台南縣佳里分局報案等語明確在卷，核與卷附車籍資料
    查詢系統所顯示內容及台南縣警察局車牌遺失電腦輸入單各一紙均相符，且與被
    告乙○○之自白該車牌係遭被告柯年南下車竊取之日期及地點均相一致，並有贓
    物認領保管單一紙附卷足憑，自足作為不利於被告三人之認定。
  (四)【證人吳全寶於警訊時之證述（參見警卷第十九頁）】：
    證人吳全寶證述：我在九十二年三月十九日早上十時，在培安路二二九巷二號對
    面菜園芒果樹下拾獲一只背包，內有證件及現金，數額多少不清楚等語明確在卷
    ，則此核與被告乙○○自白當時車禍現場柯年南為免遭警方查緝，而將提袋及車
    牌號碼七Ｊ—六二七二號之車牌丟在培安路二二九巷附近菜園乙節互核相符，而
    與客觀事實相符，且又無其他瑕疵，自得作為不利於被告三人之認定。
  (五)【證人即環興租車行員工蔡尚德於警訊時之證述（參見警卷第二十一頁）】：
    蔡尚德於警訊時證述：車號三Ｋ—六一Ｏ五號自用小客車車主登記為李玉華，李
    玉華是環興租車行的老闆娘，這是我店內的車子沒錯，車型是馬自達，白色車。
    當時是由乙○○於九十二年三月十六日十七時十五分許，持其本人之身分證至店
    裡辦理承租手續等語明確在卷，此核與被告乙○○及甲○○二人於偵查中就作案
    時之交通工具之來源係由乙○○至租車行租用乙節互核相符，復有承租人代保管
    車輛契約書、汽車租賃約定書影本各一份，及現場馬自達白色車遭撞擊後之照片
    附卷足資佐憑，是以該證人蔡尚德之證言既具有客觀真實性，且又無其他瑕疵，
    自得以之作為不利於被告三人之認定。
  (六)【證人即與被告甲○○所駕駛作案用車輛相撞之自用大貨車司機施俊傑於警訊時
    之證述（參見警卷第二十三頁）】：
    證人施俊傑於警訊時證述：當天與我發生車禍的車子是馬自達，白色車，但當時
    懸掛的車牌號碼是七Ｊ—六二七二號，後來，對方下車後，不知何故，就將車牌
拿走，改懸掛車號三Ｋ—六一０五號車牌上去，然後命令我幫他把車推到路旁，
    當時車上有四個人，而且還有人叫我不要報案等語明確在卷，此經核與被告乙○○於偵查中自白於車禍現場時，由柯年南將車牌換掉以掩人耳目乙節互核相符，
    且又與事後被告乙○○帶同警員至車禍現場附近所尋獲遭柯年南丟棄之車牌為七
    Ｊ—六二七二號乙情無違，是以證人施俊傑既與被告三人並無仇恨，而無憑空捏
    造之理，則其證言既無瑕疵，自得作為不利於被告三人之認定。
  (七)【被告甲○○於審判中翻異前詞之辯稱，均屬不可採信】：
    被告甲○○於原審及本院審理時改稱其根本毫不知情，而且也認為六萬五千元是
    醫藥費云云，此衡諸常情，一般人果如被告甲○○所言並不知情，則在九十二年
    三月十七日第一次五人共同至證寰公司途中，被告甲○○於原審審理時又坦承明
    知被告柯年南下車竊取車牌並換車牌乙節，則處於一般人之心態，對此顯然與常
    理不符之情況，均會擔心有觸法之風險而避之唯恐不及，但被告甲○○卻於九十
    二年三月十九日被告乙○○又約他一同至證寰公司，而仍允諾願往？此顯與常情
    有違，此其一。又被告甲○○於九十二年三月十九日當天帶同被告乙○○、柯年
    南、柯啟章至證寰公司等候庚○○，待庚○○出現後，根據證人庚○○之前開證
    述可知，當時駕車之人甚且趁庚○○遭追殺時，將車開近運送現金之車輛，以便
    利被告柯啟章下手取走提袋乙節觀之，足見被告甲○○當時眼見被告柯年南持刀
    追殺被害人庚○○時，絲毫並無驚嚇過度之反應，反而反應快速地將車靠近庚○○所駕駛前開載運現金之車輛，以配合其他被告柯啟章及乙○○的取款動作，此
    亦與常人預見超乎預期情事時之反應大不相同，而與常情相違，此其二。參酌上
    開說明，可知被告甲○○於原審及本院審理時所辯其於被告柯年南追殺庚○○時
    ，才認識到他們可能要強盜云云，實乃事後空言卸責之詞，而被告乙○○於本院
    審理中亦附和被告甲○○之詞，亦係故為迴護之詞，均不足採信。
  (八)【被告己○○於原審及本院審理時翻異前詞之辯稱，均屬不可採信】：
    被告己○○於原審及本院審理時改稱其是提供證寰公司供其他被告變賣廢五金，
    並沒有參與強盜犯行，而且柯年南後來給他的五千元，並不是贓款，而是用來清
    償其之前欠的錢云云。然查其於偵查中之自白既具有任意性，且又有共同被告乙○○及甲○○於偵查中之自白足以補強其憑信性，則在無其他瑕疵下，自得將被
    告己○○偵查中之自白作為認定犯罪事實之證據資料。況且被告己○○所稱五千
    元是柯年南清償之前積欠之債務，但對該債務是因何原因而產生及於何時間發生
    卻均無法交代，足見其於原審及本院審理時所辯僅是事後空言卸責之詞，而全然
    不足採信。
  (九)【被告乙○○係屬自白而非自首】：本件業據承辦之偵查員戊○○於本院審理中
    證稱「問：（本件強盜最先的線索如何而來的？）答：先發生強盜案然後車子發
    生車禍，被害人認到發生車禍的車子是搶他的車子。問：（是被害人認到發生車
    禍的車子是強盜他的車子？）答：因為車禍發生後人都走光了，所以就覺得是被
    害人所描的車子類似，然後他看到以後才知道，我知道是這樣，所以我們組長
    就叫我們支援到嘉義去，所以根據車號查到是車行的車子，車子是乙○○承租的
    ，到他們那裡去因為車禍所以到朴子長庚醫院，然後知道他要開刀，然後我們去
    把乙○○他帶回來。問：（乙○○剛才說是他自己講出來？）答：在布袋分局時
    ，我們帶他出來都沒有跟他講什麼，只是說發生車禍而已。問：（你們是否知道
    他們是強盜案的嫌疑犯？）答：是的，車子是他租的。問：（你們把乙○○帶出
    來去找其他的人就知道是他們是強盜案的嫌疑犯？）答：是的。後來我在布袋分
    局問他說你知不知道我找你做什麼，他說他知道，他就把所有的事情說出來」等
    語，足見本件係因被告乙○○等人發生車禍，警方經過被害人描述強盜車輛之特
    徵後已懷疑該車輛係強盜被害人庚○○之車輛後，再經庚○○之指認而確認係屬
    強盜之車輛才開始追查係被告乙○○所承租，因而被告乙○○尚未自白本案事實
    以前，警方人員已事先懷疑被告乙○○涉及本件之強盜案，是本院認被告乙○○
    係屬自白而非自首，併予明（見本院九十二年十一月二十六日審理筆錄）。
  (十)綜上所述：可知被告乙○○、甲○○、己○○所為前開強盜取財之計畫，乃是先
    由被告己○○提供強盜對象，接著由被告柯啟彰找齊被告柯年南及乙○○等積欠
    他人債務而急需用錢之徒，一起策劃，再由被告乙○○找來被告甲○○加入，五
    人為該犯罪計畫之成員，彼此再互相分工，五人決議先推由被告乙○○至租車行
    租用一輛自用小客車，供作強盜取財時之交通工具，且因被告柯啟章、柯年南、
    乙○○三人對台南地區地形並不熟悉，由被告甲○○負責駕駛，其餘三人即乙○○、柯年南、柯啟章則分擔強盜行為之實施。然後於九十二年三月十七日至證寰
    公司途中，再推由被告柯年南持鉗子竊取車牌，再予改掛在租用的車輛上，以掩
    人耳目，迨至證寰公司時，則先由被告己○○在車上指出強盜對象庚○○其人及
    該運送現金之車輛，但因該日庚○○未出現，才改至九十二年三月十九日，並推
    由被告乙○○、甲○○、柯年南、柯啟章至現場為強盜行為之實施，於得手後，
    再將其中一份贓款朋分予被告己○○乙節，事證明確，已堪認定，被告乙○○、
    甲○○、己○○三人之犯行均應予依法論科。
二、論罪部分：
    (1)被告乙○○、甲○○、己○○三人於九十二年三月十七日在台南縣七股鄉附近
      竊取丙○○所有前開車牌時，在現場者有被告乙○○、甲○○、己○○外，還
      包括被告柯年南、柯啟章二人，屬結夥三人以上，而渠等五人推由柯年南持客
      觀上足對人之身體、生命構成威脅之鉗子一把而竊取之，是以被告三人所犯為
      刑法第三百二十一條第一項第三款、第四款之結夥三人以上、攜帶兇器之加重
      竊盜罪。
    (2)被告乙○○、甲○○二人於九十二年三月十九日接續為第二次強盜行為時，與
      在逃之被告柯年南、柯啟章四人同至證寰公司現場為強盜取財，而被告己○○
      於九十二年三月十七日，與其他四人同至現場，雖當天因未下手實行強盜取財
      ，惟其於該日之勘查地形及確認對象之行為，乃強盜取財之預備行為；至同年
      月十九日，被告己○○雖亦未至現場，惟是基於共同犯罪之謀議，將他人即
      被告乙○○、甲○○、柯年南、柯啟章四人之犯罪行為當作自己之行為，自亦
      屬加重強盜罪之同謀共同正犯，且前階段之預備行為，已為後階段之強盜取財
      實行行為所吸收。是本件被告乙○○、甲○○、己○○三人屬結夥三人以上，
      而渠等推由被告柯年南持足以對人之身體、生命構成威脅之開山刀一把追砍被
      害人，是以被告三人所犯為刑法第三百三十條第一項之結夥三人以上、攜帶兇
      器之加重強盜罪。
    (3)被告被告乙○○、甲○○、己○○等三人以及在逃之柯年南、柯啟章，就上揭
      加重竊盜及加重強盜犯行，均有犯意聯絡及行為分擔，皆為共同正犯。又被告
      乙○○所為購買開山刀及租車之行為，均為強盜之預備階段行為，其再參與實
      行強盜取財，前階段之預備強盜行為已為後階段之實行強盜行為所吸收，而不
      另論。至被告等三人於九十二年三月十七日至證寰公司勘查地形及確認對象之
      預備行為，亦為其後三人於九十二年三月十九日所為之同謀並實行強盜取財行
      為所吸收，而不另論罪。又被告三人竊取車牌之目的在強盜取財，其等所犯上
      開二罪間，有手段目的之牽連犯關係，均應從一重罪之加重強盜罪論處。
三、原審就被告被告乙○○、甲○○部分適用刑法第二十八條、第三百三十條第一項
    、第三百二十一條第一項第三款、第四款、第五十五條之規定，並參酌被告乙○○、甲○○之動機、犯罪手段，及在犯罪計畫中所擔任之分工，被告乙○○犯後
    態度良好等一切情狀，對被告乙○○量處有期徒刑柒年壹月。對被告甲○○量處
    有期徒刑柒年陸月。並以被告等共同作案之犯罪工具開山刀一支及鉗子一支並非
    違禁物，且均未扣案，為免將來執行上之困難，爰不諭知沒收等情，本院經核其
    認事用法，均無不當，量刑亦稱妥適。被告乙○○、甲○○此部分上訴意旨，猶
    執前詞，否認犯罪，為無理由，均應予駁回。
四、被告己○○部分，經原審予以論罪科刑，並量處有期徒刑柒年陸月，固非無見。
    惟查：被告己○○與被告被告乙○○、甲○○及在逃之柯年南、柯啟章等人，屬
    於共同正犯，因被告己○○怕被認出係熟人所為，不敢出面，遂於幕後同謀，而
    本件被告乙○○等人能強盜得手，純係出自被告己○○之謀議，事後己○○亦取
    得贓款，而被告己○○、乙○○、甲○○及在逃之柯年南、柯啟章等人，均年滿
    二十歲以上，顯係結夥三人以上，攜帶兇器強盜罪，惟原審就被告己○○部分未
    認定係結夥三人以上之強盜罪，即有未洽。被告己○○部分上訴意旨猶執前詞，
    否認犯罪，雖不足採，惟原判決既有可議，自應由本院將原判決關於被告己○○
    部分撤銷改判。審酌被告己○○之動機、犯罪手段，及在犯罪計畫中所擔任之分
    工，被告己○○犯後仍否認犯行等一切情狀，量處如主文第二項所示之刑。
    被告等共同作案之犯罪工具開山刀一支及鉗子一支並非違禁物，且均未扣案，為
    免將來執行上之困難，爰不諭知沒收。
五、共同被告柯啟章、柯年南二人由原審通緝，俟通緝到案，另行審結。
六、據上論斷，應依刑事訴訟法第三百六十八條、第三百六十九條第一項前段、第三
    百六十四條、第二百九十九條第一項前段，刑法第二十八條、第三百三十條第一
    項、第五十五條，判決如主文。
本案經檢察官李傳來到庭執行職務。
中    華    民    國      九十二      年      十二      月      三      日
                                  臺灣高等法院臺南分院刑事第五庭
                                      審判長法官  楊    明    章
                                            法官  戴    勝    利
                                            法官  顏    基    典
右正本證明與原本無異。
如不服本判決，應於判決送達後十日內向本院提出上訴狀，其未敘述理由者並應於提
出上訴狀後十日內向本院補提理由書（應附繕本)。
              法院書記官  呂    嘉    文
中    華    民    國      九十二      年      十二      月      四      日
附錄本判決論罪科刑法條：
刑法第三百三十條第一項：
犯強盜罪而有第三百二十一條第一項各款情形之一者，處七年以上有期徒刑。
刑法第三百二十一條第一項：
犯竊盜罪而有左列情形之一者，處六月以上、五年以下有期徒刑：
一  於夜間侵入住宅或有人居住之建築物、船艦或隱匿其內而犯之者。
二  毀越門扇、牆垣或其他安全設備而犯之者。
三  攜帶兇器而犯之者。
四  結夥三人以上而犯之者。
五  乘火災、水災或其他災害之際而犯之者。
六  在車站或埠頭而犯之者。


司法院資訊處製作；財團法人民間司法改革基金會備份。
